【裁判字號】    99,上訴,1332
【裁判日期】    990719
【裁判案由】    違反毒品危害防制條例
【裁判全文】
臺灣高等法院臺中分院刑事判決        99年度上訴字第1332號
上  訴  人
即  被  告  甲○○
上列上訴人因違反毒品危害防制條例案件，不服臺灣彰化地方法
院99年度訴字第401號中華民國99年6月3日第一審判決（起訴案
號：臺灣彰化地方法院檢察署99年度毒偵字第304號），提起上
訴，本院判決如下：
    主  文
上訴駁回。
    理  由
一、依刑事訴訟法第350條、第361條、第362條、第367條規定，
    不服地方法院之第一審判決而上訴者，須提出上訴書狀，並
    應敘述具體理由，為上訴必備之程式；其所提出之書狀未敘
    述上訴理由，或僅曾以言詞陳述上訴理由者，均應於上訴期
    間屆滿後二十日內補提理由書於第一審法院。第一審法院經
    形式審查，認逾期未補提上訴理由者，應定期間先命補正；
    逾期未補正者，為上訴不合法律上之程式，應以裁定駁回。
    倘已提出上訴理由，但所提非屬具體理由者，則由第二審法
    院以上訴不合法律上之程式，判決駁回。而所謂具體理由，
    必係依據卷內既有訴訟資料或提出新事證，指摘或表明第一
    審判決有何採證認事、用法或量刑等足以影響判決本旨之不
    當或違法，而構成應予撤銷之具體事由，始克當之（例如：
    依憑證據法則具體指出所採證據何以不具證據能力，或依憑
    卷證資料，明確指出所為證據證明力之判斷如何違背經驗、
    論理法則）；倘僅泛言原判決認定事實錯誤、違背法令、量
    刑失之過重或輕縱，而未依上揭意旨指出具體事由，或形式
    上雖已指出具體事由，然該事由縱使屬實，亦不足以認為原
    判決有何不當或違法者（例如：對不具有調查必要性之證據
    ，法院未依聲請調查亦未說明理由，或援用證據不當，但除
    去該證據仍應為同一事實之認定），皆難謂係具體理由，俾
    與第二審上訴制度旨在請求第二審法院撤銷、變更第一審不
    當或違法之判決，以實現個案救濟之立法目的相契合，並節
    制濫行上訴（最高法院97年度臺上字第892號判決意旨可資
    參照）。又理由是否具體，則屬第二審法院審查之範圍，不
    在命補正之列，亦即上訴書狀已記載理由，並有具體之敘述
    時，其上訴既屬合法，第二審法院固應就其理由之是否可取
    ，為實體之審理及判斷；如認其上訴書狀雖記載理由，但並
    未具體敘述時，則無須再命補正，可逕認其上訴不合法，以
    判決駁回之（此有最高法院97年度臺上字第1281號判決意旨
    可參）。
二、本案上訴人即被告甲○○（下稱被告）不服原審判決提起上
    訴，其上訴狀所載理由，係以：被告之犯案行為、犯後態度
    等情狀，實與第一審判決不符，因被告另案竊盜部分以傳票
    傳喚不到而通緝，然被告因在外縣市工作，無固定工作地點
    ，無法收到傳票，經與家人聯絡後，家人告知被告被通緝，
    即刻返鄉到案，而本案為自首，爰請撤銷原判決，更為適當
    之刑云云。
三、按刑法第62條所謂發覺，固非以有偵查犯罪權之機關或人員
    確知其人犯罪無誤為必要，而於對其發生嫌疑時，即得謂為
    已發覺；但此項對犯人之嫌疑，仍須有確切之根據得為合理
    之可疑者，始足當之，若單純主觀上之懷疑，要不得謂已發
    生嫌疑，此有最高法院72年臺上字第641號判例意旨可資參
    照。被告於警詢時即供稱：其於99年1月11日15時30分許，
    在彰化縣花壇鄉○里村○○路前，為警方盤查後，經其同意
    帶回派出所製作筆錄等語（見警卷第1頁背面），於原審審
    理時供承：因其有針孔痕跡，所以警方看到其時，懷疑其有
    施用毒品等語（見原審卷第42頁背面），是以警方因發現被
    告有針孔懷疑，且據被告於警詢時所述，警方當時查詢電腦
    資料查出其為列管之毒品人口（見警卷第1頁背面），故警
    方於盤查時，對於被告有施用海洛因之行為，已有確切之根
    據得為合理之可疑，足認其已發覺被告本案之犯罪，被告縱
    於警詢時供述施用第一級毒品海洛因之時間、地點、施用方
    式等，此實為自白尚非屬自首。再者，刑法第62條前段所規
    定之自首，係以對於未發覺之犯罪自首而受裁判為要件，故
    犯罪行為人應於有偵查犯罪職權之公務員未發覺犯罪事實或
    犯罪人之前自首犯罪，且接受裁判，兩項要件兼備，始得依
    刑法第62條前段自首之規定減輕其刑（最高法院86年度臺上
    字第1951號判決要旨參照），被告於原審法院審理中逃匿，
    經原審法院於99年4月8日發布通緝，至99年5月7日因緝獲歸
    案而撤銷通緝，有原審99年4月8日99年彰院賢緝字第68號通
    緝書、99年5月7日99年彰院賢緝銷字第93號撤銷通緝書在卷
    可查（見原審卷第18、33頁），被告在原審法院審理中既已
    逃匿，即無接受裁判之意思，亦與刑法第62條前段所規定自
    首之要件不合，被告雖辯稱係因外出工作，未收到傳票云云
    ，然被告既知有案在身（依上開通緝書所載資料，被告有六
    案繫屬於原審法院），即應密切注意法院傳喚，縱然外出工
    作，亦應與家人聯繫，或向法院陳報其現居地或聯絡方式，
    但其卻不為上途，反而行跡不明，足認其有逃匿而無接受法
    院裁判之意思。綜上，原判決未依自首規定減輕其刑，自無
    上訴意旨所指判決不適用法則之違法。
四、綜上所述，本院依形式上觀察認原審判決認事用法並無違法
    或不當之處，量刑亦屬妥適，被告上訴理由並未依據卷內既
    有訴訟資料或提出新事證，指摘或表明第一審判決有何採證
    認事、用法或量刑等足以影響判決本旨之不當或違法，而構
    成應予撤銷之具體事由，自非屬得上訴第二審之具體理由。
    依上揭法律規定及判決意旨，被告提起之第二審上訴不合法
    律上程式，爰不經言詞辯論，判決駁回上訴。
據上論斷，應依刑事訴訟法第367條前段、第372條，判決如主文
。
中    華    民    國    99    年    7     月    19    日
                  刑事第十二庭  審判長法  官  康  應  龍
                                      法  官  黃  家  慧
                                      法  官  楊  真  明
以上正本證明與原本無異。
如不服本判決應於收受送達後十日內向本院提出上訴書狀，其未
敘述上訴理由者，並得於提起上訴後十日內向本院補提理由書狀
（均須按他造當事人之人數附繕本）「切勿逕送上級法院」。
                                     書記官  李  淑  芬
中    華    民    國    99    年    7     月    19    日

司法院資訊處製作；財團法人民間司法改革基金會備份。
